【裁判字號】    99,交聲,1643
【裁判日期】    990621
【裁判案由】    聲明異議
【裁判全文】
臺灣高雄地方法院交通事件裁定        99年度交聲字第1643號
原處分機關  高雄市政府交通局
法定代理人  王國材
異  議  人  甲○○
即受處分人
上列異議人因違反道路交通管理處罰條例案件，對於高雄市政府
交通局民國99年5 月19日所為之處分（高市交裁字第裁32-B0000
0000號），聲明異議，本院裁定如下：
    主  文
原處分撤銷。
甲○○重型機車駕駛人，無照駕駛重型機車經測試檢定酒精濃度
超過規定標準，應自民國玖拾玖年伍月拾玖日（即裁決日）起壹
年內不得考領駕駛執照，及接受道路交通安全講習。
    理  由
一、原處分意旨略以：異議人即受處分人甲○○於民國97年12月
    15日23時40分許，酒後無照駕駛車牌號碼PQ3-966 號重型機
    車，行經高雄市○○○路297 號前，因發生交通事故，經警
    據報到場處理，並對異議人施以酒測，結果異議人呼氣中酒
    精濃度每公升0.96毫克，為警開單舉發。嗣原處分機關亦認
    前述違規事實明確，乃依道路交通管理處罰條例第35條第1
    項第1 款等規定，裁處罰鍰新臺幣（下同）4 萬5 千元，自
    99年5 月19日（裁決日）起1 年內不得考領駕駛執照，並應
    參加道路交通安全講習等語。
二、異議意旨略以：異議人對於上揭時、地，酒後無照駕駛重型
    機車之違規事實並未爭執，惟以異議人上揭行為業經臺灣高
    雄地方法院檢察署檢察官以98年度偵字第15515 號聲請簡易
    判決處刑書聲請簡易判決後，經本院98年度審交簡字第3239
    號判處罰金新台幣6 萬元確定，並於98年11月4 日執行完畢
    ，故認原處分機關對於異議人之同一行為，再為裁罰4 萬5
    千元，自99年5 月19日（裁決日）起1 年內不得考領駕駛執
    照，並應參加道路交通安全講習有重複裁罰之違法，爰依法
    聲明異議等語。
三、按酒後無照駕車之違規行為單一，而罰鍰、限制考領駕駛執
    照，及施以道路交通安全講習等法律效果與違規行為之存否
    俱無從分離，且聲明異議係由法院審查受處分人所涉之違規
    事實是否成立，及原處分所適用之法條是否正確、裁罰是否
    適當，為貫徹司法審查作用，並避免法院嗣後認定駕駛人並
    無交通違規行為，惟駕駛人卻已遭原處分機關裁處施以道路
    交通安全講習確定之不合理現象，本院亦應就限制考領駕駛
    執照、施以道路交通安全講習法律效果予以審理，且於對原
    處分失當時，應自為處分，並就罰鍰、限制考領駕駛執照，
    及施以道路交通安全講習等處罰效果，宜為一併重新諭知（
    臺灣高等法院所屬法院98年法律座談會刑事類提案第23號研
    討結果意旨參照），合先指明。
四、按汽車駕駛人，駕駛汽車經測試檢定，酒精濃度超過規定標
    準者，處1 萬5 千元以上6 萬元以下罰鍰，並當場移置保管
    其車輛及吊扣其駕駛執照1 年；汽車駕駛人，有第35條第1
    項規定之情形，應接受道路交通安全講習；汽車駕駛人違反
    本條例規定，應受吊扣駕駛執照處分，於汽車駕駛人係無駕
    駛執照駕車者，在所規定最長吊扣期間內，不得考領駕駛執
    照，道路交通管理處罰條例第35條第1 項第1 款、第24條第
    1 項第2 款、第67條第6 項固分別定有明文。
五、經查，異議人於97年12月15日23時40分許，酒後無照駕駛車
    牌號碼PQ3-966 號之重型機車，行經高雄市○○○路297 號
    前，因發生交通事故，經警據報到場處理，並對異議人施以
    酒測，結果異議人呼氣中酒精濃度每公升0.96毫克，為警開
    單舉發，並由原處分機關即高雄市政府交通局於99年5 月19
    日以異議人違反道路交通管理處罰條例第35條第1 項第1 款
    等規定為由，裁處罰鍰4 萬5 千元，自99年5 月19日（裁決
    日）起1 年內不得考領駕駛執照，並應參加道路交通安全講
    習，有違反道路交通管理事件裁決書、舉發違反道路交通管
    理事件通知書各1 紙（本院卷第7 、10頁）在卷可稽，且異
    議人對於上揭違規亦未爭執（本院卷第4 至5 頁），是異議
    人上開違規之事實，應堪認定。
六、按一行為同時觸犯刑事法律及違反行政法上義務規定者，依
    刑事法律處罰之。但其行為應處以其他種類行政罰或得沒入
    之物而未經法院宣告沒收者，亦得裁處之。前項行為如經不
    起訴處分或為無罪、免訴、不受理、不付審理之裁判確定者
    ，得依違反行政法上義務規定裁處之，行政罰法第26條規定
    甚明。本件異議人上開行為，業經臺灣高雄地方法院檢察署
    檢察官以98年度偵字第15515 號聲請簡易判決處刑書聲請簡
    易判決後，經本院98年度審交簡字第3239號判處罰金新台幣
    6 萬元確定，並於98年11月4 日繳清罰金執行完畢，有卷附
    臺灣高雄地方法院檢察署自行收納款項統一收據（本院卷第
    9 頁）、98年度偵字第15515 號聲請簡易判決處刑書（本院
    卷第14至15頁）、本院98年度審交簡字第3239號判決書（本
    院卷第12至13頁）、臺灣高等法院被告前案紀錄表（本院卷
    第17頁）在卷可稽。按異議人無照駕駛重型機車經檢測其酒
    精濃度為0.96毫克，依道路交通管理事件統一裁罰基準表雖
    其裁罰基準為4 萬5 千元，然異議人因刑事判決確定繳納罰
    金6 萬元，即屬於行政罰法第26條第1 項之刑事處罰，依法
    不得施以重複處罰。
七、綜上所述，原處分機關對異議人裁處自99年5 月19日（裁決
    日）起1 年內不得考領駕駛執照、應接受道路交通安全講習
    部分，固依法有據。然原處分機關對異議人裁處罰鍰4 萬5
    千元部分，既有上開可議之處，則異議人本件聲明異議，為
    有理由，自應由本院將原處分予以撤銷，並依道路交通管理
    處罰條例第24條第1 項第2 款、第67條第6 項等規定，自為
    裁定如主文第2 項所示，以資適法。
據上論斷，應依道路交通案件處理辦法第20條前段，裁定如主文
。
中    華    民    國    99    年    6     月    21    日
                        交通法庭  法  官  曾仁勇
以上正本證明與原本無異。
如不服本裁定，應於收受送達後5 日內向本院提出抗告狀。
中    華    民    國    99    年    6     月    21    日
                                  書記官  王紀芸

司法院資訊處製作；財團法人民間司法改革基金會備份。
